【裁判字號】    98,聲,155
【裁判日期】    980428
【裁判案由】    訴訟救助
【裁判全文】
臺灣高等法院民事裁定                   98年度聲字第155號
聲  請  人  甲○○原名卓世麟.
上列聲請人因與相對人乙○○、丙○○間請求損害賠償事件，聲
請訴訟救助，本院裁定如下：
    主  文
聲請駁回。
    理  由
一、按當事人無資力支出訴訟費用者，法院應依聲請，以裁定准
    予訴訟救助，但顯無勝訴之望者，不在此限；聲請訴訟救助
    ，應向受訴法院為之，於訴訟繫屬前聲請者，並應陳明關於
    本案訴訟之聲明及其原因事實；無資力支出訴訟費用之事由
    ，應釋明之；釋明事實上之主張者，得用可使法院信其主張
    為真實之一切證據，但依證據之性質不能即時調查者，不在
    此限。民事訴訟法第107條第1項、第109條第1項、第2項、
    第284條分別定有明文。所謂無資力，係指窘於生活，且缺
    乏經濟信用者而言。又法院調查聲請人是否無資力支出訴訟
    費用，專就聲請人提出之證據為之，如聲請人並未提出證據
    ，或依其提出之證據，未能信其無資力支出訴訟費用之主張
    為真實，即應將其聲請駁回，並無依職權調查或定期命補正
    之必要（最高法院26年滬抗字第34號判例意旨參照）。
二、本件聲請人因與相對人乙○○、丙○○等間侵權行為損害賠
    償事件，不服臺灣板橋地方法院（下稱板橋地院）97年度重
    訴字第180號判決提起上訴，並聲請訴訟救助，雖主張其已
    入不敷出，窘於生活，且名下之不動產亦已分別設定抵押權
    ，借貸新臺幣（下同）5,000萬元，家庭生活開銷，尚須向
    他人週轉借貸，已無資力再支出本件訴訟費用678,000元等
    語。惟依查詢結果所示，聲請人96年度有營利、租賃及股利
    所得等5筆，所得總額1,067,778元；另名下財產亦有房屋、
    土地、田賦、汽車及投資等20筆，財產總額高達91,304,313
    元，有稅務電子閘門財產所得調件明細表附卷可稽（板橋地
    院97年度救字第139號卷第6至10頁），自難逕認其為窘於生
    活，且缺乏經濟信用之無資力人。雖聲請人主張其名下不動
    產已設定抵押權，借貸5,000萬元，已無資力支付本件訴訟
    費用等語，惟觀諸聲請人財產總額高達91,304,313元，縱認
    其負債5,000萬元為真，亦難謂其負債大於資產，而缺乏經
    濟信用。況聲請人並未提出能即時調查之證據，以釋明其無
    資力支出訴訟費用之主張為真實，其聲請自屬無從准許，應
    予駁回。
三、本件聲請為無理由，爰裁定如主文。
中    華    民    國    98    年    4     月    28    日
                    民事第三庭
                        審判長法  官 林敬修
                              法  官 張靜女
                              法  官 吳青蓉
正本係照原本作成。
如不服本裁定，應於收受送達後10日內向本院提出抗告狀，並應
繳納抗告費新台幣１千元。
中    華    民    國    98    年    4     月    29    日
                              書記官 吳碧玲


司法院資訊處製作；財團法人民間司法改革基金會備份。
